【裁判字號】    92,台上,2271
【裁判日期】    920424
【裁判案由】    偽造有價證券
【裁判全文】
最高法院刑事判決                              九十二年度台上字第二二七一號
    上  訴  人  乙○○
                甲○○
    右一人選任
    辯  護  人  葉海萍律師
                蘇美玲律師
右上訴人等因偽造有價證券案件，不服台灣高等法院中華民國八十九年八月二十四日
第二審判決︵八十九年度上訴字第一八六五號，起訴案號：台灣士林地方法院檢察署
八十八年度偵字第四七四四號︶，提起上訴，本院判決如左：
    主  文
原判決關於乙○○、甲○○部分撤銷，發回台灣高等法院。
    理  由
本件原判決認定上訴人乙○○、甲○○有其事實欄所載之犯行，因而撤銷第一審關於
乙○○科刑及諭知甲○○無罪之判決，改判均依牽連犯從一重論處上訴人二人共同意
圖供行使之用，而偽造有價證券罪刑，固非無見。
惟查：︵一︶、有罪之判決書，就被告主張對其有利之證據不予採納者，依刑事訴訟
法第三百十條第二款之規定，應說明其理由，否則即屬判決理由不備之違法。本件乙
○○、甲○○於原審均辯稱，係因甲○○介紹乙○○與楊志偉打麻將輸錢新台幣︵下
同︶十二萬餘元，乃由乙○○向蔡哲淦借系爭支票，由甲○○向楊志偉查詢欲索取之
金額後，始由甲○○填載日期及金額為十二萬元轉交楊志偉，借票時蔡哲淦並未告知
係拾得的支票，甲○○亦不知支票係贓物等語。而依卷內資料，蔡哲淦始終供稱並未
告知乙○○系爭支票係其拾得侵占之贓物。又上訴人二人於警詢即供稱，因乙○○向
楊志偉借款而請甲○○交付支票，金額由甲○○填寫等語；雖二人並未表明係還賭債
，但已敘及支票由甲○○轉交並填寫金額，此與其等在原審所辯似無不合。而楊志偉
於原審亦供謂與乙○○打麻將，乃託甲○○代收賭債十二萬元等語。原判決對上開蔡
哲淦、楊志偉有利於上訴人二人之供述，並未說明何以不足採納之理由，遽認上訴人
二人有本件犯行，自有判決理由不備之違法。︵二︶、證據之取捨及其證明力如何，
固屬於事實審法院自由判斷之職權，但此項自由判斷職權之行使，仍應受經驗法則與
論理法則之支配，否則即有違背證據法則之違背法令。原判決於理由欄三及六，以甲
○○收受支票時即知發票人非乙○○，而仍予收受，且就乙○○是否依發票日將款存
入銀行亦不置問，因而認甲○○亦明知系爭支票為贓物，進而共同偽造該支票︵原判
決第七頁第二行至第三行，第十頁第一行至第二行︶。但於事實欄認定並於理由欄五
說明應係乙○○向甲○○借款，因甲○○索債而交付系爭支票，並囑甲○○填載發票
日及金額；如果無訛，甲○○既係債權人，何以不能收受非債務人所簽發之支票？又
支票轉交他人後如不兌現，執票人自會告知，如不獲兌現仍可求償，何以甲○○未過
問支票是否兌現，即可認其知該支票係贓物，而與乙○○有共同偽造支票之犯行？原
判決以此為不利於甲○○之論斷，其採證難謂無違背論理法則之違誤。上訴意旨指摘
原判決違法，為有理由，應認原判決關於上訴人二人偽造有價證券部分有撤銷發回更
審之原因。至原判決認上訴人二人牽連犯不得上訴第三審之贓物罪部分，基於審判不
可分之原則，應一併予以發回。
據上論結，應依刑事訴訟法第三百九十七條、第四百零一條，判決如主文。
中      華      民      國    九十二    年      四      月    二十四    日
                              最高法院刑事第十二庭
                                  審判長法官  張  淳  淙
                                        法官  謝  俊  雄
                                        法官  蘇  振  堂
                                        法官  張  春  福
                                        法官  呂  丹  玉
      右正本證明與原本無異
                                              書  記  官
中      華      民      國    九十二    年      五      月      一      日


司法院資訊處製作；財團法人民間司法改革基金會備份。
